【裁判字號】    95,易,1824
【裁判日期】    950918
【裁判案由】    傷害
【裁判全文】
臺灣臺中地方法院刑事判決              95年度易字第1824號
公  訴  人  臺灣臺中地方法院檢察署檢察官
被      告  甲○○
上列被告因傷害案件，經檢察官提起公訴（九十五年度偵字第一
二九○○號），本院判決如下：
    主    文
甲○○連續傷害人之身體，處拘役伍拾日，如易科罰金，以銀元
參佰元即新臺幣玖佰元折算壹日。
    犯罪事實
一、甲○○與乙○○為男女朋友，屢因細故爭吵。甲○○於民國
    九十四年十一月一日二時許，在位於臺中縣龍井鄉○○路○
    段七五號之二「阿川貨櫃行」旁其所居住之貨櫃屋內，因其
    至越南店喝酒之事與乙○○發生口角，竟基於傷害人身體之
    概括犯意，以手甩撥乙○○致使乙○○受有臉部挫傷合併上
    唇及下唇黏膜擦傷等傷害；嗣乙○○因甲○○前開毆打其之
    事，於九十五年二月二十七日二十三時許，至上開地點與甲
    ○○理論而發生爭執，甲○○遂以腳踹踢乙○○右腹致其跌
    坐地面，而受有右側腹壁挫傷、右膝擦傷等傷害。
二、案經乙○○訴由臺中縣警察局烏日分局報請臺灣臺中地方法
    院檢察署檢察官偵查起訴。
    理    由
一、訊據被告甲○○對於九十四年十一月一日二時許，在位於臺
    中縣龍井鄉○○路○段七五號之二「阿川貨櫃行」旁其所居
    住之貨櫃屋內，以手甩撥乙○○致使乙○○受有臉部挫傷合
    併上唇及下唇黏膜擦傷等傷害之事實坦白承認，核與告訴人
    即證人乙○○於警詢、偵查及本院審理時證述之情節大致相
    符。又觀之告訴人乙○○於九十四年十一月一日所受之傷勢
    為臉部挫傷合併上唇及下唇黏膜擦傷，與被告供稱之以手甩
    開告訴人等情相符合，告訴人所受傷害應係被告造成無疑，
    而告訴人即證人乙○○九十四年十一月一日二時許受有臉部
    挫傷合併上唇及下唇黏膜擦傷等傷害，復有童綜合醫院一般
    診斷書一紙在卷可稽，被告此部分之自白與事實相符，可以
    採信。
二、被告甲○○矢口否認有於九十五年二月二十七日二十三時許
    ，在位於臺中縣龍井鄉○○路○段七五號之二「阿川貨櫃行
    」旁其所居住之貨櫃屋內，傷害告訴人乙○○之犯行，辯稱
    ：當天伊有在貨櫃屋內睡覺，但告訴人乙○○沒有來找伊，
    要如何發生事情，是告訴人乙○○隨便拿驗傷單來告伊等語
    。惟查：
  (一)被告甲○○於九十五年二月二十七日二十三時許，在位於臺
    中縣龍井鄉○○路○段七五號之二「阿川貨櫃行」旁其所居
    住之貨櫃屋內以腳踹踢乙○○右腹致其跌坐地面，而受有右
    側腹壁挫傷、右膝擦傷等傷害之事實，業據告訴人乙○○於
    偵查中指訴甚詳（見偵查卷第五頁），且於本院審理時證述
    ：伊去貨櫃行要找被告甲○○，伊問被告甲○○到底是什麼
    原因，要給被告甲○○一個解釋的機會，被告一開門就用腳
    踢伊，踢伊肚子，伊跌倒，係伊跌倒撞到鐵製的東西，因而
    受傷等語（見本院卷第三三頁），參以卷附光田綜合醫院診
    斷證明書記載證人即告訴人乙○○之傷勢為「右側腹壁挫傷
    」、「右膝擦傷」，與證人即告訴人乙○○證述遭被告甲○
    ○腳踢跌倒受傷之情節相符，因此告訴人即證人乙○○之指
    訴尚非無據。
  (二)被告甲○○於警詢時供稱：告訴人乙○○每次喝完酒都會亂
    伊，伊都被告訴人乙○○抓傷比較多等語（見警卷第二頁）
    ，告訴人乙○○於警詢中指稱：因為被告甲○○常常去越南
    店喝酒，所以伊與被告甲○○常常吵架等語（見警卷第四頁
    ），其於本院審理時亦證稱：交往期間有因為被告甲○○常
    去一些粉味的場所與喝酒的事情而發生爭吵等語（見本院卷
    第三一頁），可見被告甲○○與告訴人乙○○平時即常發生
    爭執及拉扯，而被告甲○○於偵查中先辯稱：第二次伊並未
    碰觸到告訴人乙○○，告訴人乙○○為何會受傷，伊也不知
    道等語（見偵查卷第五頁），惟其於本院審理時改稱：告訴
    人乙○○都是晚上喝完酒跑去伊那裡鬧，伊不理告訴人乙○
    ○，伊有推告訴人乙○○，但不知道告訴人乙○○為何會受
    傷等語（見本院卷第十八頁），嗣又改稱：伊完全不知道有
    這件事情，當天伊在貨櫃屋內睡覺，告訴人乙○○沒有來找
    伊，要如何發生事情等語（見本院卷第三五頁），則被告甲
    ○○對告訴人乙○○是否有於九十五年二月二十七日二十三
    時許至前開貨櫃屋找伊一節，前後供述不一，且互核歧異，
    顯係卸責之詞，尚難憑採。況依卷附之光田綜合醫院診斷證
    明書所載可知，告訴人乙○○係於九十五年二月二十八日向
    該院急診求診，而本件告訴人乙○○對被告甲○○提出傷害
    告訴之時間為九十五年四月二十九日九時許，此有臺中縣警
    察局烏日分局龍津派出所受理各類案件紀錄表一紙在卷可參
    ，倘告訴人乙○○擬誣陷被告甲○○，衡情，告訴人乙○○
    自可先向光田綜合醫院申請診斷證明書，而一併對於被告甲
    ○○提出傷害告訴，何以竟遲至九十五年六月十四日始向光
    田綜合醫院申請診斷證明書，實有悖於常情。再者，依卷附
    之臺灣臺中地方法院檢察署檢察官辦案進行單可知，本件檢
    察事務官係於九十五年六月十六日批示辦案進行單，定九十
    五年六月二十六日十四時四十分許開庭，可見告訴人乙○○
    於收到臺灣臺中地方法院檢察署傳票前即已向光田綜合醫院
    申請診斷證明書，益證光田綜合醫院診斷證明書並非告訴人
    乙○○為應檢察事務官之訊問而刻意向光田綜合醫院所申請
    ，該診斷證明書自具有較高之真實性，復參以被告甲○○於
    警詢及本院審理時均供稱：告訴人乙○○每次喝完酒都會亂
    鬧伊等情，已如前述，足認被告甲○○當時見告訴人又至上
    開貨櫃屋內向其質問時，即有傷害之動機甚明。故告訴人即
    證人乙○○所證述遭被告甲○○腳踢跌倒受傷等情，並非子
    虛，而可採信。本件被告甲○○空言否認有第二次傷害之犯
    行，顯係卸責之詞，不足採信。本件事證明確，被甲○○告
    第二次傷害犯行，堪以認定。
三、核被告甲○○所為，係犯刑法第二百七十七條第一項之普通
    傷害罪。被告甲○○先後二次犯行，時間緊接，手段相同，
    顯係基於概括犯意為之，應依連續犯之規定以一罪論，並依
    法加重其刑。爰審酌被告素行、犯罪動機、手段、告訴人之
    傷勢尚屬輕微及犯後態度等一切情狀，量處如主文所示之刑
    ，並諭知易科罰金之折算標準。
四、其他新舊法比較部分：
  (一)查被告行為後，刑法第五十六條關於連續犯之規定業已刪除
    ，是被告犯後法律已有變更，而本件被告於舊法時期所犯之
    二次普通傷害罪，依修正施行前刑法第五十六條之規定，為
    連續犯，應以普通傷害罪論以一罪，並得加重其刑至二分之
    一；而依修正施行後之刑法，並無連續犯之規定，且依新法
    應各別多次論斷之結果（即數罪併罰），其刑度顯較修正前
    應依刑法第五十六條之規定以一連續普通傷害罪為重，經比
    較新舊法結果，應依刑法第二條第一項之規定，以被告行為
    時之規定較有利於被告，自應依刑法第二條第一項前段，適
    用修正施行前之刑法第五十六條規定，論以連續普通傷害罪
    。
  (二)被告行為後，罰金罰鍰提高標準條例第二條業已刪除，而刑
    法第四十一條第一項前段關於易科罰金之折算標準已由舊法
    之銀元一百元、二百元、三百元修正為新臺幣（下同）一千
    元、二千元、三千元，因屬科刑規範事項之變更，其折算標
    準為裁判時所應諭知，自有就新舊法規定比較之必要，經比
    較新舊法結果，以被告行為時之舊法較為有利於被告，新法
    並無對被告有較為有利之情形，是依刑法第二條第一項前段
    之規定，本件應適用被告行為時之舊法即依修正前刑法第四
    十一條第一項前段、修正前罰金罰鍰提高標準條例第二條、
    現行法規所定貨幣單位折算新臺幣條例第二條之規定，諭知
    以銀元三百元即新臺幣九百元折算一日為易科罰金之折算標
    準。
  (三)被告行為後，刑法第三十三條第五款業於九十四年二月二日
    以華總一義字第○九四○○○一四九○一號令修正公布，並
    自九十五年七月一日起施行；修正後刑法第三十三條第五款
    規定「罰金：新臺幣一千元以上，以百元計算之。」，與修
    正前刑法第三十三條第五款規定「罰金：一元以上。」不同
    。比較新舊法結果，以舊法較有利於行為人，新法並無對被
    告較為有利之情形，故依刑法第二條第一項前段規定，本案
    關於刑法第二百七十七條第一項之法定刑罰金部分，自應適
    用行為時之法律即修正前刑法第三十三條第五款規定決定其
    罰金部分之法定刑。
  (四)再查被告行為後，業已增訂刑法施行法第一條之一，並規定
    ：「中華民國九十四年一月七日刑法修正施行後，刑法分則
    編所定罰金之貨幣單位為新臺幣。九十四年一月七日刑法修
    正時，刑法分則編未修正之條文定有罰金者，自九十四年一
    月七日刑法修正施行後，就其所定數額提高為三十倍。但七
    十二年六月二十六日至九十四年一月七日新增或修正之條文
    ，就其所定數額提高為三倍。」，是就現行刑法中，有關於
    罰金刑處罰之規定已有修正，惟經比較增訂之刑法施行法第
    一條之一與被告行為時之罰金罰鍰提高標準條例第一條前段
    、現行法規所定貨幣單位折算新臺幣條例第二條結果，二者
    規定適用之結果並無不同，則本件即依被告行為時之舊法即
    依罰金罰鍰提高標準條例第一條前段為法條適用之依據，附
    此敘明。
據上論斷，應依刑事訴訟法第二百九十九條第一項前段，刑法第
二條第一項前段、修正前刑法第五十六條、刑法第二百七十七條
第一項、修正前刑法第四十一條第一項前段，罰金罰鍰提高標準
條例第一條前段、修正前罰金罰鍰提高標準條例第二條，現行法
規所定貨幣單位折算新臺幣條例第二條，判決如主文。
本案經檢察官丙○○到庭執行職務。
中    華    民    國    95    年    9     月    18    日
                  刑事第九庭    審判長法  官  陳得利
                                      法  官  何世全
                                      法  官  余德正
以上正本證明與原本無異。
如不服本判決，應於送達後十日內向本院提出上訴狀（須附繕
本），上訴於臺灣高等法院臺中分院。
                                      書記官  廖日晟
中    華    民    國    95    年    9     月    18    日
附錄論罪科刑法條
刑法第277條第1項
傷害人之身體或健康者，處三年以下有期徒刑、拘役或一千元以
下罰金。


司法院資訊處製作；財團法人民間司法改革基金會備份。
